【裁判字號】    95,易,831
【裁判日期】    950810
【裁判案由】    竊盜
【裁判全文】
臺灣士林地方法院刑事判決               95年度易字第831號
公  訴  人  臺灣士林地方法院檢察署檢察官
被      告  甲○○
上列被告因竊盜案件，經檢察官提起公訴（95年度偵字第7540號
），而被告於準備程序中就被訴事實為有罪之陳述，經合議庭裁
定由受命法官獨任進行簡式審判程序，並判決如下：
    主  文
甲○○攜帶兇器竊盜，未遂，累犯，處有期徒刑拾壹月。扣案黃
色滾邊棉質手套壹雙及一字型螺絲起子壹把均沒收。
    事實及理由
一、本件犯罪事實及證據，除證據部分補充以「被告於本院訊問
    時之自白」為證據外，其餘均引用檢察官起訴書之記載（如
    附件）。
二、應適用之法條及說明：
  (一)按刑法第321 條第1 項第3 款之攜帶兇器竊盜罪，係以行為
    人攜帶兇器為其加重條件，此所謂兇器，其種類並無限制，
    凡客觀上足以對人之生命、身體、安全構成威脅，具有危險
    性之器具均屬之。本件被告攜帶之一字型螺絲起子，客觀上
    足以對人之生命、身體、安全構成威脅，自屬兇器。又被告
    打破被害人之車輛車窗，進入車內進行財物之搜索，顯已著
    手於竊盜行為之實行，僅於尚未得手之際，遭受制止。核其
    所為，係犯刑法第321 條第2 項、第1 項第3 款之攜帶兇器
    竊盜未遂罪。
  (二)被告有如附件起訴書犯罪事實欄所載之前科紀錄，此有臺灣
    高等法院被告前案紀錄表1 份附卷可稽，其於有期徒刑執行
    完畢後5 年內，故意再犯本案有期徒刑以上之罪，無論依民
    國94年1 月7 日修正同年2 月2 日經總統公布自95年7 月1
    日施行前之刑法（以下簡稱舊刑法）第47條規定或依修正後
    之刑法（以下簡稱新刑法）第47條第1 項規定，均為累犯。
  (三)按行為後法律有變更者，適用行為時之法律。但行為後之法
    律有利於行為人者，適用最有利於行為人之法律，新刑法第
    2 條第1 項前段及但書定有明文，此為「從舊從輕」之比較
    。而所謂「法律有變更者」，指行為時與裁判時之刑罰法律
    ，關於刑罰權規範事項互有不同內容之規定而言。而為「從
    舊從輕」之比較時，應就罪刑有關之共犯、未遂犯、想像競
    合犯、牽連犯、連續犯、結合犯，以及累犯加重、自首減輕
    暨其他法定加減原因（如身分加減）與加減例等一切情形，
    綜其全部罪刑之結果而為比較（最高法院95年第8 次刑事庭
    會議決議參照），經查：
    (1)被告行為時，舊刑法第26條前段規定：「未遂犯之處罰，
      得按既遂犯之刑減輕之。」被告行為後，新刑法將前開規
      定移列至第25條第2 項後段。雖其罪刑之實質內容並無變
      更，惟因條文次序已有不同，仍屬科刑規範之變更，自有
      新刑法第2 條第1 項之適用，但新舊刑法對於行為人並無
      有利不利之別。
    (2)被告行為時，舊刑法第47條規定：「受有期徒刑之執行完
      畢，或受無期徒刑或有期徒刑一部之執行而赦免後，5 年
      以內再犯有期徒刑以上之罪者，為累犯，加重本刑至二分
      之一。」被告行為後，新刑法將累犯之成立，限制以故意
      再犯者為限，並改列於第47條第1 項。另新刑法配合第98
      條第2 項增訂強制工作處分與刑罰之執行效果得以互代之
      規定，於第47條第2 項增列擬制累犯規定，又將舊刑法第
      49條關於「依軍法」受裁判者不適用累犯之規定刪除，至
      累犯加重本刑至二分之一之法律效果則維持不變，其罪刑
      之實質內容及條文項次均有變動，科刑規範已有變更，亦
      有新刑法第2 條第1 項之適用。而就抽象而言，前開法律
      變更，將累犯之成立，限於故意再犯，排除過失再犯，對
      於犯罪行為人較為有利，但擬制累犯之增訂及「依軍法」
      受裁判者不適用累犯規定之刪除，則對於行為人較為不利
      。
    (3)經綜合比較被告行為後之前開法律變更，其中未遂犯規定
      之變更，新舊刑法對於被告並無有利不利之差。累犯規定
      之變更，則因被告係故意犯罪，無論依舊刑法第47條規定
      或新刑法第47條第1 項規定，均成立累犯，且本案與新刑
      法擬制累犯規定之增訂及「受軍法」裁判者不適用累犯規
      定之刪除尚無關涉，故累犯規定之變更，對被告亦無有利
      不利之別。據此，本案新刑法並無較有利於被告之情形，
      自應依新刑法第2 條第1 項前段規定，適用被告行為時之
      法律，亦即先依舊刑法第47條規定，認被告為累犯而加重
      其刑，後依舊刑法第26條前段規定，以被告為未遂犯，而
      減輕其刑。
  (四)爰審酌被告曾有多次竊盜前科紀錄，竟又心存僥倖，欲以毀
    損汽車玻璃之手段，進入他人車內竊取財物，雖遭制止並無
    所獲，惟其行為已嚴重影響社會治安，併其生活狀況、品行
    、智識程度、犯罪後於本院訊問時坦承犯行，態度尚稱良好
    等一切情狀，量處如主文所示之刑，以資儆懲。
  (五)按從刑附屬於主刑，除法律有特別規定者外，依主刑所適用
    之法律（最高法院95年第8 次刑事庭會議決議參照）。扣案
    黃色滾邊棉質手套1 雙及一字型螺絲起子1 把，為被告所有
    供本案犯罪所用之物，業據被告自承在案。爰隨同主刑適用
    舊刑法第38條第1 項第2 款宣告沒收。至扣案藍色滾邊棉質
    手套1 只（其上沾有黑色污漬），被告否認為其所有，又無
    其他積極證據足以證明確為被告所有之物，自無從宣告沒收
    ，附此敘明。
  (六)依刑事訴訟法第273 條之1 第1 項、第310 條之2 、第454
    條、第299 條第1 項前段，新刑法第2 條第1 項前段、刑法
    第321 條第2 項、第1 項第3 款、舊刑法第47條、第26條前
    段、第38條第1 項第2 款，判決如主文。
三、如不服本判決，應於判決送達後10日內，向本院提出上訴狀
    。
本案經檢察官黃德松到庭執行職務。
中    華    民    國    95    年    8    月    10    日
                  刑事第三庭法  官  周群翔
以上正本證明與原本無異。
如不服本判決，應於判決送達後10日內，向本院提出上訴狀。
                            書記官  劉育君
中    華    民    國    95    年    8     月    10    日
附錄本案論罪科刑法條全文：
中華民國刑法第321 條第2 項、第1 項第3 款
犯竊盜罪而有左列情形之一者，處6 月以上、5 年以下有期徒刑
：
三  攜帶兇器而犯之者。
前項之未遂犯罰之。


司法院資訊處製作；財團法人民間司法改革基金會備份。
